臺灣宜蘭地方法院民事判決　　　　　　　 94年度訴字第260號
原　　　告　合力工程顧問有限公司
法定代理人　丁○○
被　　　告　交通部公路局第四區養護工程處
法定代理人　乙○○
訴訟代理人　甲○○
　　　　　　丙○○
上列當事人間給付設計服務費事件，本院於94年11月23日言詞辯
論終結，判決如下：
    主  文
被告應給付原告新台幣壹佰柒拾柒萬玖仟伍佰肆拾玖元暨自民國
九十三年二月十七日起至清償日止，按年息百分之五計算之利息
。
訴訟費用由被告負擔。
本判決於原告以新台幣陸拾萬元供擔保後，得假執行。但被告如
以新台幣壹佰柒拾柒萬玖仟伍佰肆拾玖元預供擔保，得免為假執
行。
    事實及理由
一、原告起訴主張：被告於民國90年5月25日就玉長公路2k +960
    ～6k+620道路新建工程委託設計案（以下簡稱系爭工程設計
    案）公開招標，於90年7月5日由原告以新台幣（下同）7,96
    3,062元議價得標（包括設計工作服務費6,723,062元及地質
    探查服務費1,240,000 元），兩造並於同年月31日簽訂工程
    設計工作委託契約（以下簡稱系爭契約），約定設計工作服
    務費之契約總價為6,723,062 元，原告已就系爭工程設計案
    完成至第4期，依照系爭契約第5條約定，被告應付全部服務
    費之85%計算之服務費，並扣除前3期已付之費用，合計應為
    5,714,602元，然截至目前為止，被告僅給付3,935,053元，
    尚餘1,779,549 元，屢經原告催討，被告仍拒絕給付餘款，
    原告亦曾申請行政院公共工程委員會（以下簡稱公共工程委
    員會）進行履約爭議之調解，調解結果亦認為原告主張有理
    由，但被告仍拒絕接受，爰依據系爭契約之法律關係，請求
    被告給付積欠之服務費及經原告催告後仍未給付之法定遲延
    利息等語。並聲明：（一）被告應給付原告1,779,549 元暨
    自93年2月17日起至清償日止，按年息5% 計算之利息；（二
    ）願供擔保，請准宣告假執行。
二、被告則以：系爭工程設計案係以概估工程建造費用350,300,
    000 元乘以分段費率即建造費用百分比編列，兩造於簽訂系
    爭契約時，被告已於「工程詳細價目單」中之「委託設計服
    務費」之規格及說明欄內，明載服務費係依照建造費用百分
    比而計算給付，原告對此知之甚詳，系爭契約之約定總價僅
    為決標方式，並非計價標準，系爭契約第5 條亦有約定服務
    費按建造費用百分比法計算時，服務費暫按機關委託設計預
    算之60% 計算，被告均已依照此種方式計算而依約分期給付
    服務費合計3,935,053元，原告於前3期均未提出異議而簽認
    在案，卻在第4 期時才提出異議，亦有違誠實信用原則等語
    ，資為抗辯。並聲明：（一）原告之訴及假執行之聲請均駁
    回；（二）如受不利判決，願供擔保請求免予假執行。
三、兩造不爭執之事實：
（一）系爭工程設計案由原告以7,963,062 元議價得標（包括設
      計工作服務費6,723,062元及地質探查服務費1,240,000元
      ），兩造並於90年7 月31日簽訂系爭契約。
（二）被告已給付3,935,053元給原告。
四、得心證之理由：
    本件之爭點，經兩造同意後整理為：系爭契約服務費，是依
    契約總價乘以百分比，抑或依照建造費用百分比，而計算每
    期付款之金額？茲說明如下：
（一）查系爭契約書第3 條約定：契約價金結算方式：單價計算
      法（採總價決標）。系爭契約書第5條第1項約定：本契約
      總價（含加值營業稅）為6,723,062元。同條第2項約定：
      服務費付款辦法規定如后：第4 期：全部工程發包後付全
      部服務費之85% （服務費按建造費用百分比法計算時，服
      務費暫按機關委託設計預算之60%計算），並扣除前3期已
      付之費用。此有兩造提出之系爭契約書各乙份在卷可參。
      是採取契約之文義解釋者，系爭契約服務費係以總價決標
      方式而明訂總價為6,723,062 元，每期服務費給付之金額
      ，應依照契約約定全部服務費之總價乘以百分比之方式計
      算。
（二）被告雖辯稱系爭工程設計案係以概估工程建造費用乘以分
      段費率即建造費用百分比編列，被告已於「工程詳細價目
      單」中之「委託設計服務費」之規格及說明欄內，明載服
      務費係依照建造費用百分比而計算給付，原告對此知之甚
      詳，系爭契約之約定總價僅為決標方式，並非計價標準云
      云。經查：系爭工程設計案之委託設計服務費之總價，係
      依照建造費用百分之比之方式計價之事實，業據被告提出
      工程詳細價目單乙紙為證，堪信屬實。然此僅為被告針對
      委託設計服務費總價金額應依何種標準計算而擬定系爭契
      約總價之文件，並非兩造簽訂之系爭契約本身，即便該工
      程詳細價目單曾經提示給原告知悉，然兩造既已簽訂系爭
      契約，自應以系爭契約之內容作為規範兩造權利義務關係
      之依據。要言之，系爭契約服務費用總價6,723,062 元，
      固然是依照建造費用百分之比之方式計算得出，但經兩造
      合意約定成為系爭契約之總價後，就必須依照系爭契約之
      內容按契約總價乘以百分比之方式計算每期應付之金額。
      系爭契約書上並未就契約總價之記載約定僅為委託設計之
      參考預算而已，亦未明載服務費需按建造費用百分比法計
      算每期應付之金額。是被告前述辯稱，與系爭契約之明文
      約定不符，不足為採。況系爭契約書為被告擬定之定型化
      契約，如客觀上之約定內容與被告主觀上之意思有所不同
      時，此項不利益亦屬被告擬定之契約文字不周延所致，自
      應由被告自行承擔該不利益之結果，而不得轉嫁由原告承
      擔，附此敘明。
（三）被告另主張原告於前3 期均未提出異議而簽認在案，卻在
      第4 期時才提出異議，亦有違誠實信用原則云云。然查原
      告提起本件訴訟，係正當行使其契約上之請求權，被告未
      依照系爭契約之約定內容而按期給付完整的服務費，已屬
      未洽，自不得反以原告先前未予爭執，嗣後提起本件訴訟
      為由，即認為原告行使權利有違反誠實信用原則，是被告
      此部分之抗辯，亦屬無據，要無可採。
五、綜上所述，依照系爭契約之約定，至第4 期為止，被告尚積
    欠原告之服務費為1,779,549元（計算式為6,723,062×85 %
    －3,935,053＝1,779,549）。又本件原告前於93年2 月12日
    曾催告被告給付短少的1,779,549 元，而被告於同年月16日
    函覆拒絕給付前開短少之部分，此有原告提出之原告公司合
    力（93）公四工字第0201號函及被告四工工字第0930002970
    號函各乙份為證，且為被告所不爭執，是至遲被告已於93年
    2 月16日收受原告前開催告通知而負遲延給付之責任。則原
    告依據系爭契約之法律關係請求被告給付1,779,549 元及自
    93年2月17日起至清償日止，按年息5% 計算之遲延利息，為
    有理由，應予准許。兩造均陳明願供擔保請求宣告假執行或
    免為假執行，經核均無不合，爰各酌定相當之擔保金額，併
    准許之。本件事證已臻明確，兩造其餘主張及攻擊防禦方法
    ，核與判決結果無影響者，爰不一一論述，併此敘明。
六、訴訟費用負擔之依據：民事訴訟法第78條。
中　　華　　民　　國　　94　　年　　12　　月　　7　　日
                  臺灣宜蘭地方法院民事庭
                      法　官　林俊廷
正本與原本無異。
如不服本判決，應於判決送達後20日內提出上訴狀（應附繕本）
。
中　　華　　民　　國　　94　　年　　12　　月　　7 　　日
                      書記官　莊淑茹
